臺灣高等法院刑事判決
111年度上訴字第1332號
上  訴  人  臺灣新北地方檢察署檢察官
被      告  周明曇


指定辯護人  魏敬峯律師（義務辯護）
被      告  黃敏豪


指定辯護人  本院公設辯護人王永炫  
上列上訴人因被告等殺人未遂等案件，不服臺灣新北地方法院10
9年度訴字第1326號，中華民國110年12月8日第一審判決（起訴
案號：臺灣新北地方檢察署108年度調偵字第881號、109年度偵
字第20780號），提起上訴，本院判決如下：
    主      文
上訴駁回。
    事實及理由
一、審理範圍：
  ㈠按「上訴得對於判決之一部為之。對於判決之一部上訴者，
    其有關係之部分，視為亦已上訴。但有關係之部分為無罪、
    免訴或不受理者，不在此限。上訴得明示僅就判決之刑、沒
    收或保安處分一部為之」，民國110年6月16日修正公布，自
    同年月18日起施行之刑事訴訟法第348條定有明文。
  ㈡檢察官起訴被告周明曇、黃敏豪均涉犯（修正前）刑法第277
    條第1項之傷害罪嫌，並認告訴意旨所指被告周明曇與黃敏
    豪2人係涉犯殺人未遂罪嫌，容有誤會，而不另為不起訴處
    分。經原審審理後，為相同之認定，並說明公訴檢察官雖當
    庭另主張被告周明曇、黃敏豪所為仍可能涉犯刑法第271條
    第2項、第1項之殺人未遂罪嫌，惟經審酌證人即告訴人、詹
    明倢之證述，衡酌告訴人之亞東紀念醫院診斷證明書、本案
    社區警衛室之Google街景圖暨當庭勘驗卷附現場監視器影像
    及本案社區住戶手機拍攝影像後，綜合被告2人與告訴人之
    關係、衝突之起因、被告2人當時舉動、攻擊告訴人之身體
    部位、行為時之態度、下手之輕重、告訴人受傷之情形及被
    告2人事後之態度等情，僅足認定被告2人主觀上有傷害之故
    意，無從證明被告2人確係基於殺人之直接故意或不確定故
    意而犯本案，而認公訴檢察官上開指陳被告2人行為時有殺
    人之犯意等語，容有誤會。又被告周明曇部分合於刑法第47
    條第1項之累犯要件，並有對刑罰反應力薄弱具有相當之惡
    性，而需加重其刑，因而判處被告周明曇有期徒刑5月，被
    告黃敏豪則判處有期徒刑2月，並諭知易科罰金之折算標準
    均以新臺幣（下同）1千元折算1日，另說明被告周明曇持以
    犯本案犯行所用之棍棒並未扣案，亦不知去向，欠缺刑法上
    之重要性，不予宣告沒收。檢察官依告訴人所請，不服原判
    決而對被告2人均提起上訴，於111年4月12日繫屬本院，有
    原審法院111年4月11日新北院賢刑丁109訴1326字第17849號
    函上之本院收文戳章可憑（見本院卷第3頁），本案係於新
    法施行後始繫屬本院之案件，則本案上訴之效力及其範圍，
    自應依現行刑事訴訟法第348條規定判斷。
　㈢觀諸檢察官上訴書（見本院卷第25至26頁）之上訴意旨略以
    ：本案告訴人因被告2人之行為而受有「頭部創傷、右額葉
    輕度蜘蛛膜下腔出血、左側上頷骨骨折、臉部、胸部、雙膝
    擦傷、左眼鈍挫傷併結膜下出血、眼瞼瘀青」等傷害，可見
    被告二人「犯罪所生之損害」相當嚴重；另告訴人於審理時
    陳述：我當天受到很大的攻擊後，我一度以為我醒不過來，
    當天血流不止，我太太說她當時完全認不出來我是誰，卷内
    那個照片是隔天再隔天傷勢比較好的時候所拍，當天的傷勢
    完全不是這樣，醫院說我有輕微腦震盪，我的工作非常需要
    動頭腦，本案對我的身心靈造成非常大的損害，包括我現在
    常常足戶不出，就是因為遭受這樣的狀況，我只希望能夠透
    過司法給我公道等情。對照前述告訴人所受嚴重傷害，堪認
    告訴人於調解程序請求賠償137萬2694元，並非沒有根據，
    然被告2人僅願意連帶給付15萬元，被告周明曇雖於審理時
    另表示「最多可以賠償20萬」等語，然被告2人所願意支付
    之款項，顯不足以填補告訴人所受之重大損害，且金額差距
    甚大，可見被告2人「犯罪後之態度」難謂良好。原審僅量
    處被告2人如原判決主文所示之刑度，其科刑輕重有斟酌餘
    地。告訴人據此請求上訴應認已依法具備理由，故原判決就
    被告2人「犯罪所生之危險或損害」、「犯罪後之態度」之
    適用法律，尚有斟酌餘地，應重行審閱事證，就被告2人所
    涉罪嫌另為適當判決等語。是檢察官僅就量刑部分提起上訴
    ，故依刑事訴訟法第348條第3項規定及修法理由，本院審理
    範圍僅限於原判決所處之刑，不及於原判決所認定犯罪事實
    、所犯法條（罪名）與原判決所諭知不予沒收部分。
  ㈣惟本案既屬有罪判決，依法有其應記載事項，且量刑係以原
    判決所認定之犯罪事實及論罪等為據，故就本案犯罪事實、
    所犯法條（罪名）及沒收部分之記載，均引用第一審判決書
    所記載之事實、證據及理由（如附件）。
二、經查：
　㈠按刑事審判旨在實現刑罰權之分配的正義，故法院對有罪被
    告之科刑，應符合罪刑相當之原則，使輕重得宜，罰當其罪
    ，以契合社會之法律感情，此所以刑法第57條明定科刑時應
    審酌一切情狀，尤應注意該條所列10款事項以為科刑輕重之
    標準，俾使法院就個案之量刑，能斟酌至當。而量刑輕重係
    屬事實審法院得依職權自由裁量之事項，苟已斟酌刑法第57
    條各款所列情狀而未逾越法定刑度，不得遽指為違法（最高
    法院72年台上字第6696號判例參照）。查原審關於對被告2
    人科刑部分，除就被告周明曇部分認定合於刑法第47條第1
    項之累犯要件，並有對刑罰反應力薄弱具有相當之惡性，而
    需加重其刑之情形外，已依刑法第57條各款所列情狀加以審
    酌，並具體說明被告2人不思以正當方式處理糾紛，竟共同
    以如原判決事實欄所示方式毆打告訴人，致告訴人受有如原
    判決事實欄所示傷勢，所為應予責難；惟考量本件爭執之起
    因係告訴人經被告周明曇告知其非Uber司機後，仍再三詢問
    ，甚至拍攝被告周明曇駕駛車輛之車牌，被告周明曇始心生
    不滿而以暴力相向；兼衡被告2人於犯後均坦承犯行，且有
    賠償告訴人之意願，然因雙方對於和解金額沒有共識，未能
    達成和解；並斟酌被告2人犯罪之動機、目的、分工、手段
    、素行、被告周明曇於原審審理中自述高職畢業之教育程度
    、從事防水工程工作、家中有太太、2名小孩、弟弟之生活
    狀況、被告黃敏豪於原審審理中自述高中肄業之教育程度、
    目前在監執行（現已出監）、先前從事搬運工、家中有奶奶
    、姐姐、弟弟，父母親分別因口腔癌、肝癌於109年間過世
    之生活狀況等一切情狀，而酌情分別就被告周明曇部分量處
    有期徒刑5月；被告黃敏豪部分則量處有期徒刑2月，並諭知
    易科罰金之折算標準均以1千元折算1日，另說明被告周明曇
    持以犯本案犯行所用之棍棒並未扣案，亦不知去向，欠缺刑
    法上之重要性，不予宣告沒收。經核原判決此部分認事用法
    尚無違誤，量刑及宣告不予沒收之諭知均屬妥適，復已斟酌
    檢察官上訴意旨所指被告2人「犯罪所生損害」及「犯後態
    度」。況國家刑罰權之行使，兼具一般預防及特別預防之目
    的，故被告犯後態度，僅為量刑之一端，其中有無與告訴人
    達成和解進而賠償損失，只為認定犯後態度事由之一，被告
    2人雖均未能與告訴人達成和解或調解，然告訴人最終仍得
    以透過民事訴訟及強制執行等程序令被告2人承擔應負之賠
    償責任，且告訴人於原審已另行提起刑事附帶民事訴訟（10
    9年度附民字第840號），並經移送民事庭審理，非無求償管
    道，法院自不應將刑事責任與民事賠償過度連結。是本件檢
    察官以原判決量刑過輕為由提起上訴，僅係就原審之量刑反
    覆爭執，未再有其他舉證為憑，並無理由，應予駁回。
　㈡至告訴代理人於本院審理時，仍堅稱被告2人所為實係構成刑
    法第271條第2項、第1項之殺人未遂罪嫌云云，惟本案確僅
    足認被告2 人主觀上有傷害之故意，而無從證明被告2人係
    基於殺人之直接故意或不確定故意而為，此據原判決依全案
    卷證資料而詳為說明：「㈡經查：
  ⒈按殺人未遂與傷害之區別，應以有無殺意為斷，其受傷之多
    寡，及是否為致命部位，有時雖可藉為認定有無殺意之心證
    ，究不能據為絕對標準。亦即，殺人罪之成立，須具有使人
    生命喪失之故意與實施殺害之行為。故殺人與傷害之區別，
    當以下手殺害之時是否明知或預見足以致人於死為斷。至被
    害人受傷部位如何，犯人所用兇器如何，雖可供認定事實之
    資料，究不能為殺人之絕對標準。是不能僅因被害人受傷之
    位置係屬人體要害，即認定加害人自始即有殺害被害人之犯
    意（最高法院47年度台上字第1157號、52年度台上字第93號
    、94年度台上字第6857號判決意旨參照）。準此，行為人於
    行為當時，主觀上是否有殺人之故意，除應斟酌其使用之兇
    器種類、攻擊之部位、行為時之態度、表示外，尚應深入觀
    察行為人與被害人之關係、衝突之起因、行為當時所受之剌
    激、下手力量之輕重，被害人受傷之情形及行為事後之態度
    等各項因素綜合予以研析。
  ⒉關於本件事發原因及經過，有下列證人證詞可參：
  ⑴證人即告訴人於警詢、偵訊及本院審理時證稱：當天我與朋
    友、同事去唱歌、吃飯，我有喝酒，後來我與詹明倢一起回
    到我的住處即本案社區，我有幫詹明倢叫Uber車輛，我誤認
    被告周明曇的車輛就是我叫的Uber車輛，我有敲車窗詢問，
    周明曇跟我說不是，但我們還是一直確認，也有拍照要確認
    車牌是否跟我叫的Uber車牌吻合，周明曇就與我在本案社區
    門口發生爭執，過程中周明曇的女友吳佳芳（所涉傷害罪嫌
    ，業經檢察官為不起訴處分）不斷打電話叫他們朋友過來，
    我與詹明倢即先回到本案社區警衛室內，後來周明曇的朋友
    到場後拿棍棒給周明曇，周明曇就拿著棍棒進到警衛室內打
    我，並把我拉到警衛室外即本案社區外面車道處打我，後來
    還有另外一個人把我撂倒，我便滾下車道並撞到頭部，我就
    失去意識，周明曇攻擊我的時候有打我的頭及身體等語（10
    8 年度偵字第2094號卷〈下稱偵卷一〉第23至25、120至121頁
    ；原審卷第267至274、275至284頁）。
　⑵證人詹明倢於警詢、偵訊及原審審理中證述：當天我與告訴
    人喝完酒以後，我送告訴人回家，告訴人幫我叫Uber車輛，
    我們看到被告周明曇的車輛以為是Uber車輛，有去敲他的車
    門並詢問是否為Uber司機，周明曇說他不是，告訴人還是持
    續向周明曇確認，並拍攝周明曇的車輛車牌，周明曇不太開
    心我們拍照，跟我們起了口角，之後周明曇他們開始打電話
    ，且口氣越來越差，我與告訴人即躲到本案社區警衛室內，
    周明曇的朋友抵達現場後，周明曇就拿棍棒衝進警衛室內打
    告訴人，告訴人接著被拖出去警衛室外面，我也跟著走出去
    ，但我也被其他人打，所以我不知道告訴人後面的情況，等
    我走回來的時候，告訴人已經躺在車道那邊等語（偵卷一第
    19至21、120頁；原審卷第286至297頁）。
  ⑶觀諸上開各證人之證述內容可知，被告周明曇、黃敏豪與告
    訴人素不相識，彼此間亦無宿怨糾紛或債權債務關係，本案
    發生起因係告訴人誤認周明曇駕駛之車輛為Uber車輛，上前
    詢問周明曇，經周明曇否認以後，告訴人仍再三確認，甚至
    拍攝周明曇車輛之車牌，周明曇始心生不滿，而請吳佳芳打
    電話叫朋友到場，並持棍棒及徒手毆打告訴人，黃敏豪則係
    受他人邀約到場，見周明曇與告訴人間有爭執，才將告訴人
    撂倒在地，衡情係屬臨時起意，實難遽認被告2人會因此等
    非重大之糾紛，而對告訴人起殺機，是被告2人為本案犯行
    時，是否真有致告訴人於死地之故意，不無疑義。
  ⒊經原審當庭勘驗卷附現場監視器影像及本案社區住戶手機拍
    攝影像，製成勘驗筆錄，結果略以：
  ⑴【檔案名稱：告證1現場監視器影像】A女（即吳佳芳）手持
    行動電話講話，並走近甲男（即周明曇，下同）身後，A女
    面向警衛室時口中唸唸有詞，之後低頭使用手機，甲男表情
    不悅面向警衛室內唸唸有詞，並曾以手朝警衛室比劃；不久
    後，乙男（即蕭壹謦〈所涉傷害罪嫌，業經檢察官為不起訴
    處分〉，下同）騎乘機車搭載丙男（即黃敏豪，下同）到場
    ，丙男自畫面外拿到棍棒後，將棍棒交給甲男，甲男朝監視
    器方向走近，並以棍棒調整監視器角度（原審卷第133至134
    、141至142頁）。
  ⑵【檔案名稱：告證2手機錄影畫面】A女、丙男、保全站在本
    案社區車道處，C男（即告訴人，下同）站在警衛室外，不
    久後B男（即詹明倢，下同）、甲男手持棍棒、乙男均出現
    在畫面中；丙男走向C男，以手勒住C男，將C男用力摔倒在
    地；有輛小客車駛入畫面，A女朝該車呼叫、揮手示意，丁
    男（即蘇偉祥〈所涉傷害罪嫌，業經檢察官為不起訴處分〉，
    下同）、戊男（即王文展〈所涉傷害罪嫌，業經檢察官為不
    起訴處分〉，下同）自該車輛下車，戊男從甲男手中搶取棍
    棒後，甲男走向畫面右側與B男扭打，戊男亦走向甲男、B男
    所在處，並持棍棒毆打B男約6、7下，之後未再錄得毆打畫
    面；畫面時間1分40秒時，警察到場，畫面中的人均在警用
    機車停放處附近走動（原審卷第136至138、143至150頁）。
  ⑶【檔案名稱：IMG_0941】X男（即周明曇、甲男，下同）、Y
    男（即王文展、戊男，下同）追打Z男（即詹明倢、B男，下
    同），X男除曾毆打Z男1拳外，主要係抓住Z男衣物，Y男持
    棍接近後，先面對畫面右方朝Z男揮打2下，再繞至Z男後方
    ，面對畫面左方朝Z男揮打5下，X男則推拉Z男，偕同Y男離
    開畫面（原審卷第323頁）。
  ⑷綜合上開勘驗結果，告訴人在警衛室內遭周明曇持棍棒毆打
    後，尚能獨立站在警衛室外，且黃敏豪將告訴人撂倒在地後
    ，即未有人靠近告訴人，警察亦於1分40秒後抵達現場，核
    與告訴人證稱：我被撂倒前還有意識，我可以清楚瞭解周遭
    的人講話的情況等語（原審卷第280頁），及被告周明曇辯
    稱：我在警衛室裡面持棍棒打告訴人，到警衛室外面改成徒
    手打他，後來因為詹明倢態度很差，對我叫罵，我才轉而去
    打詹明倢，告訴人倒地之後我們就沒有人繼續打他，沒多久
    警察就來了等語（原審卷第73、327至332頁）大致相符，是
    被告周明曇先後在警衛室內、外，分別持棍棒、徒手毆打告
    訴人，被告黃敏豪再將告訴人撂倒在地後，即未有人再對告
    訴人下手，且不到2分鐘以後警察即抵達現場等節，堪以認
    定。衡情，倘若被告2人主觀上確有殺害告訴人之故意或不
    確定故意，以當時僅被告周明曇持有棍棒，告訴人倒地不起
    ，且無任何防身工具可抵禦之情況觀之，被告2人大可繼續
    持棍棒攻擊告訴人而取其性命，然被告2人並未繼續攻擊告
    訴人，甚至主動停手，顯與一般殺人犯行之客觀常態有異，
    更可見其等攻擊告訴人時，並無殺害告訴人之故意或不確定
    故意。
  ⒋至告訴人稱被告周明曇大多攻擊他的頭部，且一直說要讓他
    死之類的話語，覺得被告周明曇有想要致他於死地等語（原
    審卷第274頁），及公訴檢察官以告訴人被毆打後失去意識
    且大量失血，而主張被告2人有殺人犯意等語。然查：
  ⑴依告訴人之亞東紀念醫院診斷證明書所載（偵卷一第53頁）
    ，告訴人所受傷勢為頭部創傷、右額葉輕度蜘蛛膜下腔出血
    、左側上頷骨骨折、臉部、胸部、雙膝擦傷、左眼鈍挫傷併
    結膜下出血、眼瞼瘀青，是被告2人攻擊告訴人而成傷之部
    位，主要在於頭、臉部等處。雖頭、臉部為重要器官所在之
    處，然觀以本案社區警衛室之Google街景圖（原審卷第359
    頁），可知該處空間狹小，且被告周明曇持棍棒毆打告訴人
    時，保全蘇榮賜、詹明倢亦在警衛室內一節，經告訴人證述
    在卷（原審卷第281頁），是周明曇當時能夠揮動棍棒之幅
    度本即有限，亦難以控制攻擊之部位，而周明曇、告訴人當
    時均處於站立狀態，周明曇舉起棍棒朝告訴人方向揮擊時，
    最容易遭受傷害之部位即為告訴人之臉及頭部，佐以案發過
    程短暫、混亂，是周明曇究係蓄意朝向上開部位揮擊，抑或
    未經思索隨意揮擊時傷及上開部位，即有疑義，尚不能僅憑
    告訴人頭、臉部之傷勢，逕以此認定被告當時係刻意朝告訴
    人頭部攻擊，而有致告訴人於死之殺人故意或不確定故意。
  ⑵告訴人因受有上開傷勢，於107年12月3日凌晨2時23分許至醫
    院急診求診，經留院觀察，於同日下午2時8分許出院，宜續
    門診追蹤等情，有上開診斷證明書可參（偵卷一第53頁），
    足認告訴人所受傷勢尚非危急性命之嚴重傷勢，是亦無法以
    告訴人之傷勢認定被告2人有致告訴人於死之意思。
  ⑶關於被告周明曇案發當時是否曾說「打死你」之類的話語一
    節，在場證人詹明倢證稱：我在現場聽到有人要叫人來，但
    我不確定有沒有聽到「給你死」之類的話等語（原審卷第29
    4頁），是周明曇當時有無說「給你死」等話語，已有可疑
    ，況縱使周明曇曾說「給你死」等語，但從日常生活經驗可
    知，呼喊「給你死」、「打死他」等話語，主觀意圖上未必
    是字面意義的「打死人」，也有可能是要表達「打傷人」之
    強烈意願。因此，無法據此認定被告周明曇有殺人之犯意。
  ⒌是綜合被告2人與告訴人之關係、衝突之起因、被告2人當時
    舉動、攻擊告訴人之身體部位、行為時之態度、下手之輕重
    、告訴人受傷之情形及被告2人事後之態度等情，僅足認定
    被告2人主觀上有傷害之故意，無從證明被告2人確係基於殺
    人之直接故意或不確定故意而犯本案，公訴檢察官認被告2
    人行為時有殺人之犯意等語，容有誤會」等語（見原判決第
    3頁第11行至第8頁第5行），告訴代理人置原判決已明確論
    斷說明之事項於不顧，指摘原判決不當，惟本院並無其他積
    極證據足以調查審認，故其所指難認有據，併此說明。　
三、綜上所述，檢察官上訴指摘原判決未衡酌被告2人之整體犯
    罪情狀與犯後態度，量刑顯然過輕云云，為無理由，應予駁
    回。
據上論斷，應依刑事訴訟法第373條、第368條，判決如主文。
本案經檢察官褚仁傑提起公訴，檢察官簡志祥提起上訴後，經檢
察官劉俊杰到庭執行職務。　
中　　華　　民　　國　　111 　年　　6 　　月　　28　　日
                  刑事第十六庭  審判長法　官  劉嶽承
                                      法　官  王耀興
                                      法　官  古瑞君
以上正本證明與原本無異。
不得上訴。
                                      書記官  林君縈
中　　華　　民　　國　　111 　年　　6 　　月　　28　　日
附錄本案論罪科刑之法條：
修正前中華民國刑法第277條
傷害人之身體或健康者，處3年以下有期徒刑，拘役或1千元以下
罰金。
犯前項之罪，因而致人於死者，處無期徒刑或7年以上有期徒刑
；致重傷者，處3年以上、10年以下有期徒刑。

附件
臺灣新北地方法院刑事判決
                                     109年度訴字第1326號
公　訴　人　臺灣新北地方檢察署檢察官
被　　　告　周明曇　
指定辯護人  本院公設辯護人彭宏東
被　　　告　黃敏豪　
指定辯護人  本院公設辯護人姚孟岑
上列被告因傷害案件，經檢察官提起公訴（108年度調偵字第881
號、109年度偵字第20780號），本院判決如下：
    主  文
周明曇共同犯傷害罪，累犯，處有期徒刑伍月，如易科罰金，以
新臺幣壹仟元折算壹日。
黃敏豪共同犯傷害罪，處有期徒刑貳月，如易科罰金，以新臺幣
壹仟元折算壹日。
    事  實
一、周明曇於民國107年12月3日凌晨1時50分許，與其女友吳佳
    芳駕車並暫停在新北市○○區○○街00○0號附近全家便利超商時
    ，適簡祐恩（原名：簡啓峰）與友人詹明倢在該處等候Uber
    司機，誤認周明曇駕駛之車輛為Uber車輛，經周明曇告知其
    非Uber司機後，簡祐恩與詹明倢仍多次向周明曇確認，並持
    手機拍攝周明曇駕駛之車輛車牌，周明曇因而心生不滿，與
    簡祐恩爆發口角衝突，並請吳佳芳通知友人王文展、蕭壹謦
    、蘇偉祥（吳佳芳、王文展、蕭壹謦及蘇偉祥所涉傷害罪嫌
    部分，另經檢察官為不起訴處分）及黃敏豪到場，簡祐恩、
    詹明倢則躲入新北市○○區○○街00○0號社區（下稱本案社區）
    之警衛室內。詎周明曇、黃敏豪竟共同基於傷害之犯意聯絡
    ，由周明曇手持棍棒進入本案社區警衛室內毆打簡祐恩，雙
    方均走出警衛室後，周明曇再徒手毆打簡祐恩，另黃敏豪則
    徒手勒住簡祐恩將其摔倒在地，造成簡祐恩受有頭部創傷、
    右額葉輕度蜘蛛膜下腔出血、左側上頷骨骨折、臉部、胸部
    、雙膝擦傷、左眼鈍挫傷併結膜下出血、眼瞼瘀青等傷害。
    嗣警方獲報後到場處理，查悉上情。
二、案經簡祐恩訴由新北市政府警察局中和分局報告臺灣新北地
    方檢察署檢察官偵查起訴。
    理  由
壹、證據能力部分按被告以外之人於審判外之陳述，雖不符刑事
    訴訟法第159條之1至第159條之4之規定，而經當事人於審判
    程序同意作為證據，法院審酌該言詞陳述或書面陳述作成時
    之情況，認為適當者，亦得為證據。當事人、代理人或辯護
    人於法院調查證據時，知有第159條第1項不得為證據之情形
    ，而未於言詞辯論終結前聲明異議者，視為有前項之同意，
    刑事訴訟法第159條之5定有明文。查本判決所引用具傳聞性
    質之各項證據資料，經本院於審判期日依法踐行調查證據程
    序，檢察官、被告周明曇、黃敏豪及其等辯護人就上開證據
    之證據能力均未爭執，於言詞辯論終結前亦未聲明異議，本
    院審酌上開證據作成時之情狀，並無違法或不當等情形，且
    與本案相關之待證事實具有關聯性，認為以之作為本案之證
    據亦屬適當，爰依前揭規定，認均應有證據能力。
貳、實體部分
一、認定犯罪事實所憑事證：
（一）前揭犯罪事實，業據被告周明曇（偵卷一第9至13、121頁
      ，偵卷二第18、143、151至152、162至163頁，審訴卷第7
      7、108頁，本院卷第72至73、327至332頁）、黃敏豪（偵
      卷二第164頁，審訴卷第77、108頁，本院卷第73、327、3
      32至333頁）於偵查及本院審理中均坦承不諱，核與證人
      即告訴人簡祐恩（偵卷一第23至26、120至121頁，本院卷
      第267至284頁）、在場證人詹明倢（偵卷一第19至22、12
      0頁，本院卷第286至297頁）於偵查及本院審理中、證人
      即本案社區保全蘇榮賜（偵卷一第43至45頁）於偵查中之
      證述情節均大致相符，並有告訴人之亞東紀念醫院診斷證
      明書（乙種）1份、監視錄影畫面截圖12張、棍棒照片1張
      、本院勘驗筆錄暨附件、現場Google街景圖各1份在卷可
      佐（偵卷一第53、55至61頁，本院卷第133至138、141至1
      50、323、355至363頁），足認被告周明曇、黃敏豪上開
      任意性自白與事實相符，得以採信。
（二）至公訴檢察官雖主張被告周明曇、黃敏豪所為可能涉犯刑
      法第271條第2項、第1項之殺人未遂罪嫌等語（審訴卷第1
      09頁）。經查：
   1、按殺人未遂與傷害之區別，應以有無殺意為斷，其受傷之
      多寡，及是否為致命部位，有時雖可藉為認定有無殺意之
      心證，究不能據為絕對標準。亦即，殺人罪之成立，須具
      有使人生命喪失之故意與實施殺害之行為。故殺人與傷害
      之區別，當以下手殺害之時是否明知或預見足以致人於死
      為斷。至被害人受傷部位如何，犯人所用兇器如何，雖可
      供認定事實之資料，究不能為殺人之絕對標準。是不能僅
      因被害人受傷之位置係屬人體要害，即認定加害人自始即
      有殺害被害人之犯意（最高法院47年度台上字第1157號、
      52年度台上字第93號、94年度台上字第6857號判決意旨參
      照）。準此，行為人於行為當時，主觀上是否有殺人之故
      意，除應斟酌其使用之兇器種類、攻擊之部位、行為時之
      態度、表示外，尚應深入觀察行為人與被害人之關係、衝
      突之起因、行為當時所受之剌激、下手力量之輕重，被害
      人受傷之情形及行為事後之態度等各項因素綜合予以研析
      。
   2、關於本件事發原因及經過，有下列證人證詞可參：
  ⑴、證人即告訴人於警詢、偵訊及本院審理時證稱：當天我與
      朋友、同事去唱歌、吃飯，我有喝酒，後來我與詹明倢一
      起回到我的住處即本案社區，我有幫詹明倢叫Uber車輛，
      我誤認被告周明曇的車輛就是我叫的Uber車輛，我有敲車
      窗詢問，周明曇跟我說不是，但我們還是一直確認，也有
      拍照要確認車牌是否跟我叫的Uber車牌吻合，周明曇就與
      我在本案社區門口發生爭執，過程中周明曇的女友不斷打
      電話叫他們朋友過來，我與詹明倢即先回到本案社區警衛
      室內，後來周明曇的朋友到場後拿棍棒給周明曇，周明曇
      就拿著棍棒進到警衛室內打我，並把我拉到警衛室外即本
      案社區外面車道處打我，後來還有另外一個人把我撂倒，
      我便滾下車道並撞到頭部，我就失去意識，周明曇攻擊我
      的時候有打我的頭及身體等語（偵卷一第23至25、120至1
      21頁，本院卷第267至274、275至284頁）。
  ⑵、證人詹明倢於警詢、偵訊及本院審理中證述：當天我與告
      訴人喝完酒以後，我送告訴人回家，告訴人幫我叫Uber車
      輛，我們看到被告周明曇的車輛以為是Uber車輛，有去敲
      他的車門並詢問是否為Uber司機，周明曇說他不是，告訴
      人還是持續向周明曇確認，並拍攝周明曇的車輛車牌，周
      明曇不太開心我們拍照，跟我們起了口角，之後周明曇他
      們開始打電話，且口氣越來越差，我與告訴人即躲到本案
      社區警衛室內，周明曇的朋友抵達現場後，周明曇就拿棍
      棒衝進警衛室內打告訴人，告訴人接著被拖出去警衛室外
      面，我也跟著走出去，但我也被其他人打，所以我不知道
      告訴人後面的情況，等我走回來的時候，告訴人已經躺在
      車道那邊等語（偵卷一第19至21、120頁，本院卷第286至
      297頁）。
  ⑶、觀諸上開各證人之證述內容可知，被告周明曇、黃敏豪與
      告訴人素不相識，彼此間亦無宿怨糾紛或債權債務關係，
      本案發生起因係告訴人誤認周明曇駕駛之車輛為Uber車輛
      ，上前詢問周明曇，經周明曇否認以後，告訴人仍再三確
      認，甚至拍攝周明曇車輛之車牌，周明曇始心生不滿，而
      請吳佳芳打電話叫朋友到場，並持棍棒及徒手毆打告訴人
      ，黃敏豪則係受他人邀約到場，見周明曇與告訴人間有爭
      執，才將告訴人撂倒在地，衡情係屬臨時起意，實難遽認
      被告2人會因此等非重大之糾紛，而對告訴人起殺機，是
      被告2人為本案犯行時，是否真有致告訴人於死地之故意
      ，不無疑義。
   3、經本院當庭勘驗卷附現場監視器影像及本案社區住戶手機
      拍攝影像，製成勘驗筆錄，結果略以：
  ⑴、【檔案名稱：告證1現場監視器影像】A女（即吳佳芳）手
      持行動電話講話，並走近甲男（即周明曇，下同）身後，
      A女面向警衛室時口中唸唸有詞，之後低頭使用手機，甲
      男表情不悅面向警衛室內唸唸有詞，並曾以手朝警衛室比
      劃；不久後，乙男（即蕭壹謦，下同）騎乘機車搭載丙男
      （即黃敏豪，下同）到場，丙男自畫面外拿到棍棒後，將
      棍棒交給甲男，甲男朝監視器方向走近，並以棍棒調整監
      視器角度（本院卷第133 至134、141至142頁）。
  ⑵、【檔案名稱：告證2手機錄影畫面】A女、丙男、保全站在
      本案社區車道處，C男（即告訴人，下同）站在警衛室外
      ，不久後B男（即詹明倢，下同）、甲男手持棍棒、乙男
      均出現在畫面中；丙男走向C男，以手勒住C男，將C男用
      力摔倒在地；有輛小客車駛入畫面，A女朝該車呼叫、揮
      手示意，丁男（即蘇偉祥，下同）、戊男（即王文展，下
      同）自該車輛下車，戊男從甲男手中搶取棍棒後，甲男走
      向畫面右側與B男扭打，戊男亦走向甲男、B男所在處，並
      持棍棒毆打B男約6、7下，之後未再錄得毆打畫面；畫面
      時間1分40秒時，警察到場，畫面中的人均在警用機車停
      放處附近走動（本院卷第136至138、143至150頁）。
  ⑶、【檔案名稱：IMG_0941】X男（即周明曇、甲男，下同）、
      Y男（即王文展、戊男，下同）追打Z男（即詹明倢、B男
      ，下同），X男除曾毆打Z男1拳外，主要係抓住Z男衣物，
      Y男持棍接近後，先面對畫面右方朝Z男揮打2下，再繞至Z
      男後方，面對畫面左方朝Z男揮打5下，X男則推拉Z男，偕
      同Y男離開畫面（本院卷第323頁）。
  ⑷、綜合上開勘驗結果，告訴人在警衛室內遭周明曇持棍棒毆
      打後，尚能獨立站在警衛室外，且黃敏豪將告訴人撂倒在
      地後，即未有人靠近告訴人，警察亦於1分40秒後抵達現
      場，核與告訴人證稱：我被撂倒前還有意識，我可以清楚
      瞭解周遭的人講話的情況等語（本院卷第280頁），及被
      告周明曇辯稱：我在警衛室裡面持棍棒打告訴人，到警衛
      室外面改成徒手打他，後來因為詹明倢態度很差，對我叫
      罵，我才轉而去打詹明倢，告訴人倒地之後我們就沒有人
      繼續打他，沒多久警察就來了等語（本院卷第73、327至3
      32頁）大致相符，是被告周明曇先後在警衛室內、外，分
      別持棍棒、徒手毆打告訴人，被告黃敏豪再將告訴人撂倒
      在地後，即未有人再對告訴人下手，且不到2分鐘以後警
      察即抵達現場等節，堪以認定。衡情，倘若被告2人主觀
      上確有殺害告訴人之故意或不確定故意，以當時僅被告周
      明曇持有棍棒，告訴人倒地不起，且無任何防身工具可抵
      禦之情況觀之，被告2人大可繼續持棍棒攻擊告訴人而取
      其性命，然被告2人並未繼續攻擊告訴人，甚至主動停手
      ，顯與一般殺人犯行之客觀常態有異，更可見其等攻擊告
      訴人時，並無殺害告訴人之故意或不確定故意。
   4、至告訴人稱被告周明曇大多攻擊他的頭部，且一直說要讓
      他死之類的話語，覺得被告周明曇有想要致他於死地等語
      （本院卷第274頁），及公訴檢察官以告訴人被毆打後失
      去意識且大量失血，而主張被告2人有殺人犯意等語。然
      查：
  ⑴、依告訴人之亞東紀念醫院診斷證明書所載（偵卷一第53頁
      ），告訴人所受傷勢為頭部創傷、右額葉輕度蜘蛛膜下腔
      出血、左側上頷骨骨折、臉部、胸部、雙膝擦傷、左眼鈍
      挫傷併結膜下出血、眼瞼瘀青，是被告2人攻擊告訴人而
      成傷之部位，主要在於頭、臉部等處。雖頭、臉部為重要
      器官所在之處，然觀以本案社區警衛室之Google街景圖（
      本院卷第359頁），可知該處空間狹小，且被告周明曇持
      棍棒毆打告訴人時，保全蘇榮賜、詹明倢亦在警衛室內一
      節，經告訴人證述在卷（本院卷第281頁），是周明曇當
      時能夠揮動棍棒之幅度本即有限，亦難以控制攻擊之部位
      ，而周明曇、告訴人當時均處於站立狀態，周明曇舉起棍
      棒朝告訴人方向揮擊時，最容易遭受傷害之部位即為告訴
      人之臉及頭部，佐以案發過程短暫、混亂，是周明曇究係
      蓄意朝向上開部位揮擊，抑或未經思索隨意揮擊時傷及上
      開部位，即有疑義，尚不能僅憑告訴人頭、臉部之傷勢，
      逕以此認定被告當時係刻意朝告訴人頭部攻擊，而有致告
      訴人於死之殺人故意或不確定故意。
  ⑵、告訴人因受有上開傷勢，於107年12月3日凌晨2時23分許至
      醫院急診求診，經留院觀察，於同日下午2時8分許出院，
      宜續門診追蹤等情，有上開診斷證明書可參（偵卷一第53
      頁），足認告訴人所受傷勢尚非危急性命之嚴重傷勢，是
      亦無法以告訴人之傷勢認定被告2 人有致告訴人於死之意
      思。
  ⑶、關於被告周明曇案發當時是否曾說「打死你」之類的話語
      一節，在場證人詹明倢證稱：我在現場聽到有人要叫人來
      ，但我不確定有沒有聽到「給你死」之類的話等語（本院
      卷第294頁），是周明曇當時有無說「給你死」等話語，
      已有可疑，況縱使周明曇曾說「給你死」等語，但從日常
      生活經驗可知，呼喊「給你死」、「打死他」等話語，主
      觀意圖上未必是字面意義的「打死人」，也有可能是要表
      達「打傷人」之強烈意願。因此，無法據此認定被告周明
      曇有殺人之犯意。
   5、是綜合被告2人與告訴人之關係、衝突之起因、被告2人當
      時舉動、攻擊告訴人之身體部位、行為時之態度、下手之
      輕重、告訴人受傷之情形及被告2人事後之態度等情，僅
      足認定被告2人主觀上有傷害之故意，無從證明被告2人確
      係基於殺人之直接故意或不確定故意而犯本案，公訴檢察
      官認被告2人行為時有殺人之犯意等語，容有誤會。
（三）綜上所述，本案事證明確，被告周明曇、黃敏豪犯行均堪
      認定，應予依法論科。至檢察官雖另聲請傳喚本案社區保
      全蘇榮賜到庭，惟經核待證事實已明，因認上開事證已無
      調查之必要，併此說明。
二、論罪科刑：
（一）新舊法比較：按行為後法律有變更者，適用行為時之法律
      。但行為後之法律有利於行為人者，適用最有利於行為人
      之法律，刑法第2條第1項定有明文。經查，被告周明曇、
      黃敏豪行為後，刑法第277條第1項之規定業於108年5月29
      日修正公布，並自同年月31日生效施行。修正前刑法第27
      7條第1項規定：「傷害人之身體或健康者，處3年以下有
      期徒刑、拘役或1千元以下罰金。」修正後刑法第277條第
      1項則規定：「傷害人之身體或健康者，處5年以下有期徒
      刑、拘役或50萬元以下罰金。」是經比較新舊法之結果，
      修正後之規定提高法定刑度，並無較有利於被告周明曇、
      黃敏豪之情形，依刑法第2條第1項前段之規定，應適用行
      為時即修正前刑法第277條第1項之規定。
（二）罪名：核被告周明曇、黃敏豪所為，均係犯修正前刑法第
      277條第1項之傷害罪。
（三）共同正犯：被告周明曇、黃敏豪就上開傷害犯行，有犯意
      聯絡及行為分擔，為共同正犯。
（四）刑之加重事由（累犯）：被告周明曇前因違反兒童及少年
      性交易防制條例案件，經本院以103年度侵訴字第26號判
      決判處有期徒刑5月，嗣經臺灣高等法院以104年度侵上訴
      字第30號判決上訴駁回而確定，於104年8月4日易科罰金
      執行完畢等情，有其臺灣高等法院被告前案紀錄表在卷可
      查（本院卷第16頁），其於徒刑執行完畢後，5年以內故
      意再犯本案有期徒刑以上之罪，為累犯，應依刑法第47條
      第1項之規定，加重其刑。至司法院釋字第775號解釋，依
      解釋文及理由之意旨，係指構成累犯者，不分情節，一律
      加重最低本刑，於不符合刑法第59條所定要件之情形下，
      致生行為人所受之刑罰超過其所應負擔罪責之個案，不符
      罪刑相當原則、比例原則。於此範圍內，在修正前，為避
      免發生上述罪刑不相當之情形，法院就該個案應裁量是否
      加重最低本刑；依此，該解釋係指個案應量處最低法定刑
      、又無法適用刑法第59條在內減輕規定之情形，法院應依
      此解釋意旨裁量不予加重最低本刑（最高法院108年度台
      上字第338號判決意旨參照）。查被告周明曇之本案犯罪
      情節，皆無上開情事，尚無依上開解釋意旨裁量不予加重
      最低本刑之餘地，附此敘明。
（五）量刑審酌：
      爰審酌被告2人不思以正當方式處理糾紛，竟共同以前揭
      方式毆打告訴人，致告訴人受有上開傷勢，所為應予責難
      ；惟考量本件爭執之起因係告訴人經被告周明曇告知其非
      Uber司機後，仍再三詢問，甚至拍攝被告周明曇駕駛車輛
      之車牌，被告周明曇始心生不滿而以暴力相向；兼衡被告
      2 人於犯後均坦承犯行，且有賠償告訴人之意願，然因雙
      方對於和解金額沒有共識，未能達成和解（審訴卷第103
      頁，本院卷第73至74、81頁）；並斟酌被告2人犯罪之動
      機、目的、分工、手段、素行、被告周明曇於本院審理中
      自述高職畢業之教育程度、從事防水工程工作、家中有太
      太、2名小孩、弟弟之生活狀況（本院卷第338頁）、被告
      黃敏豪於本院審理中自述高中肄業之教育程度、目前在監
      執行、先前從事搬運工、家中有奶奶、姐姐、弟弟，父母
      親分別因口腔癌、肝癌於109年間過世之生活狀況（本院
      卷第338頁）等一切情狀，分別量處如主文所示之刑，並
      均諭知易科罰金之折算標準。
三、沒收：
    查被告周明曇持以犯本案犯行所用之棍棒並未扣案，亦不知
    去向，考量該物品價值低微，取得容易，倘為執行沒收或追
    徵，自需耗費相當之司法資源，且對於一般或特別犯罪預防
    亦難認有何實質助益，欠缺刑法上之重要性，爰依刑法第38
    條之2第2項規定，不予宣告沒收。
據上論結，應依刑事訴訟法第299 條第1 項前段，判決如主文。
本案經檢察官褚仁傑提起公訴，檢察官簡志祥到庭執行職務。
中　　華　　民　　國　　110 　年　　12　　月　　8 　　日
                  刑事第十四庭  審判長法  官  王榆富

                                      法  官  梁家贏

                                      法  官  鄭琬薇
上列正本證明與原本無異。
如不服本判決，應於判決送達後20日內敘明上訴理由，向本院提
出上訴狀 (應附繕本) ，上訴於臺灣高等法院。其未敘述上訴理
由者，應於上訴期間屆滿後20日內向本院補提理由書「切勿逕送
上級法院」。
                                      書記官  黃心瑋　　
中　　華　　民　　國　　110 　年　　12　　月　　9 　　日
附錄本案論罪科刑之法條：
修正前中華民國刑法第277條
傷害人之身體或健康者，處3年以下有期徒刑，拘役或1千元以下
罰金。
犯前項之罪，因而致人於死者，處無期徒刑或7年以上有期徒刑
；致重傷者，處3年以上、10年以下有期徒刑。
◎附件：卷宗名稱及代號索引
編號 卷宗名稱 代號  1 109年度訴字第1326號卷 本院卷  2 109年度審訴字第1592號卷 審訴卷  3 108年度偵字第2094號卷 偵卷一  4 108年度調偵字第881號卷 偵卷二